【裁判字號】    96,交聲,658
【裁判日期】    970215
【裁判案由】    違反道路交通管理處罰條例聲明異議
【裁判全文】
臺灣士林地方法院交通事件裁定        96年度交聲字第658號
原處分機關  交通部公路總局台北區監理所
異  議  人
即受處分人  北祥交通有限公司
代  表  人  甲○○
上列受處分人因違反道路交通管理處罰條例案件，對於交通部公
路總局台北區監理所民國96年6 月29日所為之處分（原處分案號
：北監營裁字裁40-ACV064567號），聲明異議，本院裁定如下：
    主      文
原處分撤銷。
北祥交通有限公司汽車所有人，於汽車裝載時，裝載整體物品有
超重而未請領臨時通行證，處罰鍰新台幣肆仟伍佰元，並記汽車
違規紀錄壹次。
    理      由
一原處分意旨略以：異議人即受處分人北祥交通有限公司所有之
  AP-947號營業貨運曳引車，由李金祥駕駛，並裝載吊車之整體
  物，於民國96年6 月18日10時38分許，行經台北市○○街時，
  經警會同司機過磅秤重，測得車輛（連同裝載物）總重76.3公
  噸，相較於該車行車執照核重之43公噸，已超載34公噸，另較
  之通行證核重之49公噸，亦已超重，乃經台北市政府警察局以
  96 年6月18日北市警交大字第ACV064567 號舉發違反道路交通
  管理事件通知單當場舉發。原處分機關因認異議人違反道路交
  通管理處罰條例第29條之2 第1 項（原處分書漏載第1 項）、
  第3 項之規定，裁處罰鍰新台幣180,000 元，並記汽車違規紀
  錄1 次。
二異議意旨略以：道路交通管理處罰條例有關汽車違規裝載處分
  ，應依第29條第1 項第1 款規定：裝載貨物超過規定之長度、
  寬度、高度；同條例第1 項第2 款規定：汽車裝載整體物品有
  超重、超長、超寬、超高情形而未請領臨時通行證，或未懸掛
  危險標識，可知違規裝載一般貨物之處罰為第29條第1 項第1
  款，違規裝載整體貨物之處罰為第29條第1 項第2 款，兩者應
  為法條競合。相較同條例第29條之2 第1 項、第3 項規定，應
  認該條例第29條之2 第1 項係對於汽車裝載超重之一般規定，
  而第29條第1 項第2 款係針對裝載整體物品超重之特別規定，
  依特別法優於普通法之法理，因汽車裝載整體物品超重，應為
  道路交通管理處罰條例第29條第1 項第2 款之處分。然異議人
  所有之車輛，於前揭時、地裝載整體物大型吊車超重，舉發機
  關查獲本次違規時，該車駕駛人所載運之物為不可分割之整體
  物大型吊車，且攜有臨時通行證，在現行法無法解決狀況下，
  鈞院及高等法院均依同條例第29條第1 項第2 款處罰，舉發機
  關遽依道路交通管理處罰條例第29條之2 第3 項規定裁罰顯有
  誤，為此聲明異議。
三按汽車裝載時，有下列情形之一者，處汽車所有人新台幣（下
  同）3,000 元以上9,000 元以下罰鍰；並責令改正或禁止通行
  ：二、裝載整體物品有超重、超長、超寬、超高，而未請領臨
  時通行證，或未懸掛危險標識者。汽車裝載，違反前項第1 款
  至第4 款規定者，並記汽車違規紀錄1 次。第1 項第1 款至第
  4 款情形，應歸責於汽車駕駛人時，除依第1 項處汽車駕駛人
  罰鍰及依第63條第1 項第2 款記點外；汽車所有人仍應依前項
  規定記該汽車違規紀錄1 次，道路交通管理處罰條例第29條第
  1 項第2 款、第2 項、第3 項定有明文。
四本院查：
  1.異議人即受處分人北祥交通有限公司所有AP-947號營業貨運
    曳引車，由李金祥駕駛載運吊車之整體物，於前揭時地為警
    過磅秤重，查獲其載運總重為76.3公噸，較之該車行車執照
    核重之43公噸，及通行證核重之49公噸，均已超重等情，為
    異議人所不否認，復有台北市政府警察局以北市警交大字第
    ACV064567 號舉發違反道路交通管理事件通知單影本1 紙在
    卷可參，堪可認定。
  2.又本件違規查獲時，車輛駕駛人曾向員警出示其隨身攜帶，
    由異議人向交通部公路總局台北區監理所請領通行證號碼40
    B00000000-0 之貨車裝載整體物品臨時通行證1 紙，而該臨
    時通行證核准車號為AP-947號，裝載後車輛總重49公噸，有
    效期間為自96年5 月25日至96年11月24日止，裝載物名稱為
    高壓氣體桶、鋼構元件、挖土機乙節，亦有上開舉發通知單
    【由其上所載「核重49公噸，通行證號碼40Ｚ000000000-0
    （按應係40B00000000-0 之誤載）等文字可徵】及卷附上開
    臨時通行證1 紙在卷可參，同堪認定。
  3.本件查獲時，駕駛人雖攜帶有上開通行證，然該臨時通行證
    核准裝載後車輛之總重為49公噸，而裝載物品與臨時通行證
    記載不符，以無通行證論，此觀該臨時通行證條件欄（第二
    項）之記載自明。查該臨時通行證核准者乃核重49公噸，惟
    異議人該車本次違規載運總重76.3公噸，遠逾上揭臨時通行
    證核准之重量，依該臨時通行證通行條件欄之記載，應以無
    通行證視之，是尚難認本次違規時，異議人有請領臨時通行
    證，應以未請領臨時通行證視之。
  4.而按汽車裝載貨物應依照其核定之總重量載運，若裝載貨物
    超重，影響行車安全，自應加以處罰，道路交通管理處罰條
    例第29條之2 第1 項亦定有明文，但裝載之物若為整體物品
    時，又超過汽車經核定得裝載之總重量時，該物品既不能分
    割裝載，自應例外在考慮行車安全之條件下准其裝載，故要
    求其裝載整體物品超重時應請領臨時通行證，此參見同條例
    第29條第1 項第2 款規定「裝載整體物品有超重、超長、超
    寬、超高，而未請領臨時通行證，或未懸掛危險標識」自明
    。再者，同條例第29條第1 項第1 款係規定「裝載貨物超過
    規定之長度、寬度、高度者」，二款相互比較，其中第1 款
    應係指一般貨物（即整體物除外）而言，且並未處罰「超重
    」之情形，若有超重，自應依同條例第29條之2 第1 項、第
    3 項規定加以處罰；至該第2 款係針對裝載「整體物品」所
    設特別規定，並處罰「超重」之違規，自無另行適用同條例
    第29條之2 第1 項、第3 項規定加以處罰之理。亦即該條例
    第29條之2 第1 項係對於汽車載運超重之一般規定，而第29
    條第1 項第2 款係針對裝載整體物品超重之特別規定。從而
    ，本件異議人所有上開營業貨運曳引車所載運之物為挖土機
    ，既係不可分割之整體物，且裝載後車重已超過核重49公噸
    ，復未請領通行證，均據認定如前，揆諸上開說明，自應依
    該條例第29條第1 項第2 款、第2 項之規定處罰，而非依同
    條例第29條之2第1項、第3 項之規定處罰甚明，原處分未予
    詳查，遽依上開條例第29條之2 第1 項、第3 項規定予裁罰
    ，尚有未洽，是本件異議人之異議為有理由，自應由本院將
    原處分撤銷。再按道路交通管理處罰條例所定罰鍰之處罰，
    行為人接獲違反道路交通管理事件通知單後，於15日內得不
    經裁決，逕依第92條第3 項之罰鍰基準規定，向指定之處所
    繳納結案，不服舉發事實者，應於15日內，向處罰機關陳述
    意見；其不依通知所定期限內前往指定處所聽候裁決，且未
    依規定期限繳納罰鍰結案或向處罰機關陳述意見者，處罰機
    關得逕行裁決之，道路交通管理處罰條例第9 條定有明文。
    查本件原處分機關逕行裁決前異議人固未依規定期限繳納罰
    鍰結案或向處罰機關陳述意見，然卷內並無寄交異議人之舉
    發通知單以徵異議人應到案期限，又依開立予駕駛李金祥之
    舉發通知單記載之應到案日期為96年7 月3 日，原處分機關
    於96年6 月29日即逕行裁決，自無證據證明異議人有未依規
    定在應到案日期前到案，自應由本院將原處分撤銷，並依道
    路交通管理事件統一裁罰標準表之規定，諭知如主文第2項
    所示之處罰並記汽車違規紀錄。
五據上論斷，應依道路交通案件處理辦法第20條前段，裁定如主
  文。
中    華    民    國    97    年    2     月    15    日
                  交通法庭    法  官      江翠萍
以上正本證明與原本無異。
如不服本裁定應於送達後5 日內本院提出抗告狀。
                              書記官      陳慧玲
中    華    民    國    97    年    2     月    18    日


司法院資訊處製作；財團法人民間司法改革基金會備份。
